【裁判字號】    85,台上,2560
【裁判日期】    850524
【裁判案由】    過失致人於死
【裁判全文】
最高法院刑事判決                              八十五年度台上字第二五六○號
    上訴人  甲○○
右上訴人因過失致人於死案件，不服台灣高等法院台中分院中華民國八十四年九月十
九日第二審更審判決（八十四年度交上更(一)字第一二九號，起訴案號：台灣台中地方
法院檢察署八十三年度投偵字第一五八○號），提起上訴，本院判決如左：
    主  文
上訴駁回。
    理  由
按刑事訴訟法第三百七十七條規定：上訴於第三審法院，非以判決違背法令為理由，
不得為之。是提起第三審上訴，應以原判決違背法令為理由，係屬法定要件。且必須
依據卷內資料為具體之指摘，並足據以辨認原判決已具備違背法令之形式，始屬相當
。本件上訴人甲○○上訴意旨略稱：(一)道路交通安全規則規定，綠燈時可通過，黃燈
時應儘速通過。原判決既認定上訴人於案發時之行車號誌係黃燈，則上訴人自可依規
定行駛通過十字路口而不必停車。縱上訴人到達路口時，號誌為黃燈，上訴人繼續行
駛，並未違規，應無過失。況上訴人至路口時，係綠燈，並非黃燈，更可繼續前行，
上訴人要無過失責任。原判決理由說明現場號誌運作情形，為綠燈二十秒，黃燈三秒
，閃綠燈三秒。故自閃綠燈至黃燈結束有六秒。另依原判決認定，上訴人若以時速三
十公里行駛，通過肇事路口需時三點五至四秒，因此以時速三十公里行駛，於閃綠燈
時到達路口，仍可於黃燈結束、紅燈亮前通過路口，上訴人於將通過十字路口前，遭
死者金志忠所騎機車撞及，足證金志忠係於上訴人行車方向之黃燈亮時，即闖其行車
方向之紅燈，上訴人既依規定正常行車，即無應注意能否於紅燈亮前通過之情事，原
判決竟謂上訴人未注意能否於紅燈亮前通過十字路口之過失責任，顯與認定通過路口
之時間衝突，而有判決理由矛盾之違法。(二)證人陳科吉於偵查中供證：伊車與金志忠
機車同向，在機車左側；於第一審法院則供證：伊行駛博愛路外側車道，車禍發生伊
方偏右處。陳科吉既稱其車在機車左側，又稱其行駛外側車道，依此推論，機車已在
慢車道，但實際發生撞擊點係在內外側車道分隔延伸線上，顯見陳科吉證言不實，原
判決卻引用該不實之證言，認定上訴人係黃燈通過，殊有違證據法則。(三)依第一審法
院測速之結果，上訴人可於紅燈亮前通過路口，已如前述，則金志忠機車顯係於看見
上訴人車道之號誌閃黃燈時即闖紅燈快速衝前而撞及上訴人貨車，是本件車禍之發生
應係金志忠之過失。縱上訴人有過失，亦係至為輕微，原判決卻認上訴人惡性不輕，
殊有違誤。上訴人如係輕微過失，又與死者家屬達成和解，賠償新台幣一百萬元，顯
有悔悟之心。原判決以上訴人未承認全部過失責任，即謂無悔悟之心，亦有可議。況
上訴人苟有過失，亦僅係輕過失，且於犯罪未發覺前即向承辦警員自首，又已和解賠
償，原判決未予宣告緩刑，復未說明何以不准宣告緩刑之理由，亦屬理由不備，請撤
銷改判上訴人無罪或宣告緩刑云云。惟查，原判決依憑上訴人供認於民國八十二年十
二月十七日下午六時二十分許，駕駛000－0000號自用小貨車，在南投縣草屯
鎮○○路與博愛路口，與金志忠所騎乘搭載金志豪之機車發生碰撞，致金志忠因顱內
出血，送醫不治死亡，金志豪頭部、下巴及右手裂傷或擦傷等事實，與金志豪之指訴
，證人張賢宜、陳科吉、林素麗、洪錫章之供證，驗斷書、勘驗筆錄（二份）、相驗
屍體證明書、診斷證明書各一份，車輛毀損情形之照片及道路交通事故調查報告表(一)
(二)在卷可資佐證等證據，資以認定上訴人犯有刑法第二百七十六條第二項之業務過失
致人於死罪，及同法第二百八十四條第二項前段（原判決誤繕為第一項前段，但不影
響判決主旨）之業務過失傷害罪，其一行為觸犯上開二罪名，應從一重論以業務過失
致人於死罪。公訴人認係犯同法條第一項之普通過失致人於死罪，尚有未洽，乃變更
檢察官所引起訴之法條。上訴人於肇事後犯罪未發覺前，向南投縣警察局草屯分局警
員張賢宜自首，而接受裁判，依法減輕其刑。因而撤銷第一審之科刑判決，改判仍論
上訴人以從事業務之人，因業務上之過失致人於死罪，處有期徒刑拾月，已詳其所
憑之證據及認定之理由。並以上訴人辯稱：伊在史館路停車，等候紅燈轉變為綠燈後
再起步，且僅以時速三十公里之速度前行，是金志忠超速且闖紅燈，始肇禍端，伊應
無過失，為卸責之詞，不足採取，在理由內詳予指駁。從形式上觀察，並無上訴意旨
所指違背法令之情形。按證據之取捨及證據證明力之判斷，乃事實審法院之職權，苟
無違反經驗法則及論理法則，即難指為違法。原判決綜合全部卷證資料，認定上訴人
駕駛自用小貨車，搶黃燈，又疏未按鳴喇叭而為必要之安全措施致與金志忠騎乘，搭
載金志豪之機車碰撞，導致金志豪、金志忠分別傷、亡，已詳其所憑及認定之理由
，核無違誤，上訴意旨，再事為事實上之爭執，殊非適法之第三審上訴理由。又原判
決已就證人陳科吉之證言，於理由四(二)說明其取捨之理由，亦無違證據法則。再原判
決理由三已說明金志忠騎乘機車，在十字路口疏未注意避讓即往前急衝，致撞及上訴
人所駕駛自用小貨車右前門，以致肇事，亦有過失，但上訴人仍難辭過失之責。上訴
意旨亦不否認其有輕微過失，原判決關於事實之認定，尚無違經驗法則、論理法則。
至緩刑之宣告，屬事實審法院裁判時得依職權自由裁量之事項，上訴人不得以原判決
未諭知緩刑，指為違背法令。又原判決既未諭知上訴人緩刑，自毋庸於理由內說明未
諭知緩刑之理由。其餘上訴意旨，對於原審採證認事之職權行使，究竟如何違背法令
，並未依據卷內證據資料具體指摘，徒憑己意，仍執陳詞，或單純為事實之爭執，或
抽象指摘原判決適用法則不當、理由矛盾及理由不備云云，殊非適法之第三審上訴理
由，其上訴違背法律上之程式，應予駁回。本件係從程序上駁回上訴，上訴請求宣告
緩刑，無從准許。
據上論結，應依刑事訴訟法第三百九十五條前段，判決如主文。
中      華      民      國    八十五    年      五      月    二十四    日
                              最高法院刑事第二庭
                                  審判長法官  施  文  仁
                                        法官  陳  炳  煌
                                        法官  張  淳  淙
                                        法官  洪  文  章
                                        法官  蔡  清  遊
      右正本證明與原本無異
                                              書  記  官
中      華      民      國    八十五    年      五      月    二十八    日


司法院資訊處製作；財團法人民間司法改革基金會備份。
